臺灣桃園地方法院民事裁定
110年度桃小字第2239號
原      告  王靖汶  
被      告  蔣祐恩  

法定代理人  蔣興勝  
上列原告與被告蔣祐恩等間損害賠償事件，原告提起刑事附帶民
事訴訟，經本院刑事庭裁定（109年度審附民字第877號）移送前
來，本院裁定如下：
    主    文
原告應於收受本裁定翌日起三日內補繳第一審裁判費新臺幣壹仟
元，如逾期未補繳，即駁回原告對被告蔣興盛及追加部分之訴。
    理    由
一、按提起民事訴訟，應依民事訴訟法第77條之13規定繳納裁判
    費，此為法定必須具備之程式。原告之訴有起訴不合程式或
    不備其他要件之情形，依其情形可以補正，經審判長定期命
    補正而不補正者，法院應裁定駁回之，民事訴訟法第249第1
     項第6款定有明文。次按因犯罪而受損害之人，於刑事訴訟
    程序固得附帶提起民事訴訟，對於被告請求回復其損害，但
    其請求回復之損害，以被訴犯罪事實所生之損害為限，否則
    縱令得依其他事由，提起民事訴訟，亦不得於刑事訴訟程序
    附帶為此請求。此項限制，於該附帶民事訴訟經刑事法院依
    刑事訴訟法第504條第1項規定以裁定移送同院民事庭後，亦
    有其適用，此觀諸最高法院97年度台上字第1809號判決意旨
    甚明。該所謂「依民法負賠償責任之人」係指該刑事案件中
    依民法規定應負賠償責任之人而言。故附帶民事訴訟之原告
    所主張之共同加害人，必以在刑事訴訟程序中經認定係共同
    侵權行為之人，始得謂為依民法負賠償責任之人，否則對之
    提起是項附帶民事訴訟，即難謂合法，亦有最高法院96年度
    台上字第978號民事裁定可資參照。亦即，附帶民事訴訟之
    提起，必以刑事訴訟程序之存在為前提，倘若刑事訴訟未經
    提起公訴或自訴，或非刑事訴訟程序認定之犯罪事實侵害其
    私權，縱因同一事故而受有損害，亦不得對於應負賠償責任
    之人，提起附帶民事訴訟，此亦有最高法院91年度台抗字第
    306號裁定可參。又刑事附帶民事訴訟，經刑事庭依刑事訴
    訟法第504條第1項規定裁定移送於同院民事庭後，民事庭如
    認不符同法第487條第1項規定之要件時，應許原告得繳納裁
    判費，以補正起訴程式之欠缺，觀諸最高法院民事大法庭10
    8年度台抗大字第953號民事裁定意旨甚明。又刑事庭將附帶
    民事訴訟移送同院民事庭，依同條第2項之規定，固應免納
    裁判費。然所應免納裁判費範圍，以移送前之附帶民事訴訟
    為限，一經移送同院民事庭，即應適用民事訴訟法之規定。
    如原告於附帶民事訴訟移送民事庭後，為訴之變更、追加或
    擴張應受判決事項之聲明，超過移送前請求範圍者，就超過
    移送前所請求之範圍部分，仍有繳納裁判費之義務。（最高
    法院76年台上字第781號判決意旨參照）。
二、經查，原告提起本件刑事附帶民事訴訟時，原聲明為：「被
    告蔣祐恩應給付原告新臺幣（下同）1萬8,000元，及自起訴
    狀繕本送達翌日起至清償日止，按週年利率5 ％計算之利息
    。」，嗣於民國110年12月9日具狀追加蔣祐恩之法定代理人
    即蔣興勝為被告，並變更聲明為：「被告應連帶給付原告3
    萬2,100元，及自起訴狀繕本送達翌日起至清償日止，按週
    年利率5 ％計算之利息。」，惟被告蔣興盛並非本院109年度
    審金訴字第156號刑事判決有罪之人，此有上開刑事判決在
    卷可參，且原告於本件附帶民事訴訟移送民事庭後，為擴張
    應受判決事項之聲明，就超過移送前所請求之範圍部分，仍
    有繳納裁判費之義務。是依前述說明，原告所提起之本件刑
    事附帶民事訴訟即不符合刑事訴訟法第487條第1項之規定，
    而應依民事訴訟法之規定計算並補繳裁判費。又原告請求被
    告蔣興盛連帶賠償及超過移送前所請求之範圍部分，應徵第
    一審裁判費1,000元，依民事訴訟法第436條之23、第436條
    第2項準用第249條第1項但書之規定，命原告於收受本裁定
    翌日起3日內補繳，如逾期未繳，則駁回原告對被告蔣興盛
    及追加部分之訴。
三、依民事訴訟法第436條之23、第436條第2項、第249條第1項
    但書，裁定如主文。
中　　華　　民　　國　　111 　年　 　3　 　月　　7　　日
                  桃園簡易庭  法  官  陳容蓉
以上為正本係照原本作成。
本裁定關於訴訟標的價額核定之部分如有不服，得於裁定送達後
10 日內向本院提出抗告狀，並應繳納抗告費新台幣 1,000 元；
命補裁判費之部分，不得抗告。
中　　華　　民　　國　　111 　年　　3 　　月　　7 　　日
                              書記官  王翰揚